【裁判字號】    92,交簡上,7
【裁判日期】    920606
【裁判案由】    過失傷害
【裁判全文】
臺灣桃園地方法院刑事判決                          九十二年度交簡上字第七號
    上  訴  人
    即  被  告  乙○○
    選任辯護人  陳傳中律師
                蔡銘書律師
                謝啟明律師
右列上訴人因過失傷害案件，不服本院桃園簡易庭九十一年九月十八日九十一年度桃
交簡字第一０五一號第一審判決（聲請簡易判決處刑案號：九十年度偵字第二０八四
七號），提起上訴，本院判決如左：
    主  文
原判決撤銷。
乙○○因過失傷害人，處有期徒刑貳月，如易科罰金，以佰元折算壹日，緩刑貳年
。
    事  實
一、乙○○於民國九十年八月二十三日晚上八時許，駕駛車號ＫＳ－二四六○號自用
    小客車，沿桃園縣桃園市○○路由大興西路往慈文路方向行駛，行經中正路與慈
    祥街Ｙ字型路口欲右轉慈祥街行駛時，原應注意汽車行至交岔路口右轉彎時，應
    距交岔路口三十公尺前顯示方向燈或手勢，駛至路口後再行右轉，而依當時之天
    候、視線及道路狀況，並無不能注意之情事，竟疏未注意後方有無來車，於超越
    由甲○○無照騎乘之車號ＢＹＭ－七八八號重型機車後，駛至該Ｙ字型路口時，
    迅即右轉慈祥街，致行駛在後亦疏未注意車前狀況之甲○○閃剎不及，於碰撞小
    客車之右後方向燈並刮擦其車身後，隨即人車倒地，機車並向前滑行九點六公尺
    而停於自小客車之右前方，甲○○因而受有左側遠端橈骨骨折、上門牙挫傷併鬆
    脫等傷害。乙○○於車禍發生後，對於到場處理交通事故之警員表示其為肇事小
    客車之駕駛，對於未發覺之犯罪，自首而受裁判。
二、案經被害人甲○○訴由桃園縣警察局桃園分局報請臺灣桃園地方法院檢察署檢察
    官聲請簡易判決處刑。
    理  由
一、訊據被告乙○○矢口否認有過失傷害犯行，辯稱伊當日駕駛車號ＫＳ－二四六○
    號自小客車沿桃園市○○路直行，行至肇事地點欲右轉慈祥街時，伊有減速及打
    方向燈，係告訴人未注意車前狀況，無照騎乘重型機車由後追撞伊小客車之右後
    方處，致人車倒地而向前滑行，本件車禍之發生，係告訴人之過失所致，伊就車
    禍之發生並無過失云云。經查：肇事地點即桃園縣桃園市○○路與慈祥街之Ｙ字
    型路口，為設有閃光號誌之交岔路口，車禍發生前被告係駕駛車號ＫＳ－二四六
    ○號自用小客車沿桃園市○○路直行至前開路口欲右轉慈祥街，而告訴人則係無
    照騎乘車號ＢＹＭ－七八八號重型機車亦沿桃園市○○路直行，欲通過該路口至
    至其位於中正路底之工作地點上班等情，為被告及告訴人所承認，則被告與告訴
    人於車禍發生前係沿中正路同向行駛乙節，應可確定。車禍發生後，被告所駕駛
    之自用小客車停置於中正路與慈祥街口（告訴人指訴被告於車禍發生後有將車輛
    後退而移動車輛），其車身之右後方向燈處有明顯之撞擊凹痕，右後葉子板處及
    右前門下方均有明顯之刮痕，其走向為由後向前，而告訴人所騎乘之重型機車於
    車禍發生後，則橫倒於自用小客車之右前方約九點六公尺處，現場地上並遺留有
    長九點六公尺之刮地痕等情，亦有道路交通事故調查報告表現場圖及被告自小客
    車照片四幀在卷可稽，則以車禍發生後自小客車與機車之相關位置，及被告所駕
    駛之自小客車遺留之碰撞及刮擦痕跡，本件車禍之發生應係被告駕駛自用小客車
    沿桃園市○○路欲右轉慈祥街時，未注意後方有無來車即貿然右轉（轉彎之角度
    應尚非甚大，蓋如其轉彎之角度甚大，或車身已轉入慈祥街，則其車身應會擋住
    告訴人機車行進之方向，告訴人機車於碰撞該自小客車後，應會受類似正面之撞
    擊而倒地，當無於小客車車身留下由後向前之刮擦痕，且機車亦無可能續向前滑
    行九點六公尺），致當時行駛在後，亦疏未注意車前狀況而由告訴人所騎乘之機
    車，對於被告貿然之右轉，閃剎不及，致發生碰撞之事實，應堪確定，被告辯稱
    其就車禍之發生無過失云云，尚無可採。
二、按汽車右轉彎時，應距交岔路口三十公尺前顯示方向燈或手勢，駛至路口後再行
    右轉，道路交通安全規則第一百零二條第一項第三款定有明文。被告駕駛汽車原
    應依上開規定謹慎小心駕駛，且依當時之天候、視線及道路狀況，亦無不能注意
    之情，竟疏未注意及此，致發生車禍，被告就車禍之發生有過失，至為明確，雖
    告訴人未考領駕駛執照，依道路交通管理處罰條例第二十一條第一項第一款規定
    ，不得騎乘重型機車而騎乘，且其騎乘機車疏未注意車前狀況，並隨時採取必要
    之安全措施，就車禍之發生亦有過失，然其過失並無解於被告應負之過失責任，
    本件於偵查時曾就車禍之肇事原因送請鑑定亦為相同之認定，有台灣省桃園縣區
    車輛行車事故鑑定委員會鑑定意見書一份在卷可稽，又告訴人因本件車禍受有左
    側遠端橈骨骨折、上門牙挫傷併鬆脫等傷害，有診斷證明書一份在卷可稽，其傷
    害與被告之過失行為自有相當因果關係，被告過失傷害犯行，堪以認定，應予依
    法論科。
三、核被告所為，係犯刑法第二百八十四條第一項前段之過失傷害罪。被告於車禍發
    生後即報警，並對於到場處理事故之警員表示其為肇事自小客車之駕駛等情，除
    據告訴人指證在卷外，並據證人即警員高志強到庭證述屬實，被告對於未發覺之
    犯罪，自首而受裁判，應依刑法第六十二條前段規定，減輕其刑。原審據以論罪
    科刑，固非無據，惟道路交通安全規則第一百零二條第一項第六款所謂：汽車行
    駛至交岔路口時，轉彎車應讓直行車先行，係指不同向之汽車行至交岔路口時，
    轉彎車應讓直行車先行，本件車禍發生時，被告與告訴人之行車方向既均為沿桃
    園市○○路往慈文街方向行駛而為同向，自與上開法律規定不符，原審判決事實
    欄引上開法條規定，尚有誤會，又告訴人就車禍之發生亦有過失，原審判決亦漏
    未於事實欄認定，亦有未洽，上訴人上訴意旨否認犯罪，雖無理由，惟原判決既
    有上開違誤之處，自屬難以維持，應由本院撤銷原判決，並審酌被告之過失程度
    對於車禍發生之原因力，告訴人所受傷害之程度，及犯罪後之態度等一切情狀，
    量處如主文第二項所示之刑，並諭知易科罰金之折算標準。
四、末查，被告未曾受有期徒刑以上刑之宣告，有臺灣高等法院被告全國前案紀錄表
    一份在卷可稽，其因一時失慮，致罹刑章，經此偵審程序，當知所警惕，信無再
    犯之虞，且於犯罪後，已與告訴人達成民事和解，賠償損害，有和解書一份存卷
    可參，本院認所宣告之刑以暫不執行為適當，爰併宣告緩刑二年，以啟自新。
據上論斷，應依刑事訴訟法四百五十五條之一第三項、第三百六十九條第一項前段、
第三百六十四條、第二百九十九條第一項前段，刑法第二百八十四條第一項前段、第
六十二條前段、第四十一條第一項前段、第七十四條第一款，罰金罰鍰提高標準條例
第一條前段、第二條，判決如主文。
本案經檢察官呂寧莉到庭執行職務
中      華      民      國      九十二    年      六      月    六      日
                                      臺灣桃園地方法院刑事第一庭
                                          審判長法  官  吳 爭 奇
                                                法  官  陳 永 來
                                                法  官  黃 斯 偉
右正本證明與原本無異。
不得上訴。
                                                書記官  李 珈 慧
中      華      民      國      九十二     年      六      月   十      日
論罪法條之依據：
中華民國刑法第二百八十四條
 (過失傷害罪)
因過失傷害人者，處六月以下有期徒刑、拘役或五百元以下罰金，致重傷
者，處一年以下有期徒刑、拘役或五百元以下罰金。
從事業務之人，因業務上之過失傷害人者，處一年以下有期徒刑、拘役或
一千元以下罰金，致重傷者，處三年以下有期徒刑、拘役或二千元以下罰
金。


司法院資訊處製作；財團法人民間司法改革基金會備份。
